最高法院刑事判決　　　　　　　　　　　　　　　八十六年度台上字第二二八一號
　　上訴人　台灣高等法院高雄分院檢察署檢察官
　　被　告　乙○○
　　被　告　甲○○
右上訴人因被告等違反公職人員選舉罷免法案件，不服臺灣高等法院高雄分院中華民
國八十五年十月二十三日第二審更審判決（八十五年度上更(一)字第二九六號，起訴案
號：臺灣高雄地方法院檢察署八十四年度偵字第七二四九、一四八八五號），提起上
訴，本院判決如左：
    主  文
上訴駁回。
    理  由
按刑事訴訟法第三百七十七條規定，上訴於第三審法院，非以判決違背法令為理由，
不得為之。是提起第三審上訴，應以原判決違背法令為理由，係屬法定要件。如果上
訴理由狀並未依據卷內訴訟資料，具體指摘原判決不適用何種法則或如何適用不當，
或所指摘原判決違法情事，顯與法律規定得為第三審上訴理由之違法情形，不相適合
時，均應認其上訴為違背法律上之程式，予以駁回。本件檢察官上訴意旨略以：（一
）、原判決認定被告乙○○授權與被告甲○○製作妨害告訴人洪泮林名義之文宣共八
千份，惟警方扣案之文宣僅一千一百四十一份，其餘部分已散發出去，原判決未予認
定，顯有不適用法則之違法。（二）、被告等二人為有預謀之行為，且於法院審理過
程中，審判長多次要求和解，被告等均置之不理，不承認錯誤，惡性重大毫無悔意，
原判決就此部分未予審酌，即予從輕量刑，有判決不備理由之違法。（三）、被告乙
○○於當選議員後，雖曾至各中小學及高雄少年觀護所演講，鼓勵青少年，然此種行
為，其目的無非在作為法院判處緩刑之依據，原判決從輕量刑及適用刑法第七十四條
之規定宣告緩刑，亦有適用法則不當之違法等語。
惟查原判決認定被告二人有原判決記載之違反公職人員選舉罷免法之犯行，係以告訴
人洪泮林於偵審中迭次之指訴，且又經告訴人洪泮林會同警方，查獲被告乙○○競選
總部之人員及義工林伯煌、黃志誠、陳膺玉、莊志宏、蔡美足、蔡丹純、周慧玲、高
萬程等人，於民國八十三年十二月二日十四時許，攜帶本件系爭之文宣至高雄市三民
區中都地區○○○街一帶，正在散發「搶救十三號乙○○」文宣予高雄市三民區之選
民等情，並經證人林伯煌、黃志誠、陳膺玉、莊志宏、蔡美足、蔡丹純、周慧玲及高
萬程等人，於偵查中證稱是乙○○競選總部叫渠等去發文宣的云云（八十三年選他字
第一一五三號卷第二至五頁），復有「搶救十三號乙○○」文宣共計一千一百四十一
張扣案可資佐證，足證該「搶救十三號乙○○」文宣確係被告乙○○競選總部所指示
散發，而被告乙○○身為競選之候選人，對於該份文宣之製作內容，當知之甚稔，且
由該文宣內容事件一所附之「乙○○自用車被燒燬之照片」觀之，苟非被告乙○○提
出交付，則被告甲○○又何能由一位義工手中取得該照片及相關參考資料﹖而上開文
宣之內容中卻明顯影射係告訴人所為不法之行為，並指告訴人欲以此恐怖威脅之手段
嚇阻被告乙○○參與選舉及多項為歪曲事實之誹謗，有上開之文宣扣案可稽，其目的
均足見被告等有使告訴人不當選之意圖甚明，而上開文宣品無論在流動性、影響性方
面頗為廣泛，且在投票日之前一日散發，將使同為侯選人之告訴人洪泮林無法針對該
文宣之內容予以澄清或反擊，自足使告訴人名譽受損，並影響該選區選民之正確判斷
，則其有使洪泮林不當選之意圖甚明。而被告等二人所辯上開散佈文宣係從事合法之
競選活動，屬卸責之詞，殊無足取等證據，予以綜合判斷，因而撤銷第一審不當之判
決，而在法定刑內改判論處被告二人有共同意圖使候選人不當選，以文字、圖畫散佈
謠言及傳播不實之事，足以生損害於公眾及他人之罪刑，均各為褫奪公權二年及緩刑
二年之諭知，已詳敘其調查證據之結果及取捨證據認定之理由。並將被告等二人否認
犯罪之供詞及所辯各節，認無可取，予以指駁，詳細說明。就形式上觀察，原判決要
無採證認事違背經驗法則、論理法則或理由不備之違背法令之情形。按原判決既認定
被告等於競選期間印製妨害告訴人名譽之文宣，並已散發給選民，尚有查扣之文宣一
千一百四十一份，則原判決未於事實欄明確記載其印製份數，於判決本旨顯無影響
。其認定並無違背法令或有適用法則不當之情形。又量刑之輕重，原屬審判上之職權
，且原判決已說明其審酌量刑之情形，而在法定刑度內量處其刑，非當事人所得任意
指摘。而緩刑乃法院刑罰權之運用，旨在獎勵自新，祇要合於刑法第七十四條所定之
條件，法院本有自由裁量之職權，而為緩刑之宣告。上訴意旨徒為事實上之爭執，並
就原審刑罰裁量職權之行使而為指摘，自非適法之第三審上訴理由。應認其上訴為違
背法律上之程式，予以駁回。
據上論結，應依刑事訴訟法第三百九十五條前段，判決如主文。
中      華      民      國    八十六    年      四      月    二十三    日
                              最高法院刑事第七庭
                                  審判長法官  董  明  霈
                                        法官  丁  錦  清
                                        法官  賴  忠  星
                                        法官  林  茂  雄
                                        法官  洪  耀  宗
      右正本證明與原本無異
                                              書  記  官
中      華      民      國    八十六    年      四      月     三十     日
